臺灣高等法院高雄分院刑事判決　　　　　　　　　　九十三年度上訴字第八二八號
　　上　訴　人
　　即　被　告　丙○○
　　指定辯護人　本院公設辯護人　李佩娟
右上訴人因重傷害案件，不服臺灣屏東地方法院九十三年度訴字第一八一號中華民國
九十三年六月三十日第一審判決（起訴案號：臺灣屏東地方法院檢察署九十二年度偵
字第二○一九號），提起上訴，本院判決如左：
      主  文
原判決撤銷。
丙○○使人受重傷，未遂，處有期徒刑壹年伍月。
扣案之番刀壹把沒收。
      事  實
一、丙○○係乙○○之伯父，因與乙○○之父柳金豹生前即交惡，復於柳金豹過世後
    佔用柳金豹生前所使用之房屋，為此曾遭乙○○言語羞辱甚或毆打，早即心存憤
    懣，於民國九十二年三月六日晚間二十一時三十分許，在其屏東縣屏東市○○路
    ○段五四二巷一０四號住處一樓前，因又遭乙○○嘲諷，雙方發生衝突，遂上樓
    取出丙○○所有之番刀一把後折回一樓。柳金昌明知該把番刀鋒利無比，用力砍
    向人體手腳，極易使手腳部位肌鍵、神經斷裂，毀敗手腳之功能，卻仍基於使乙
    ○○受重傷害之犯意，朝乙○○手腳猛砍多下，致乙○○雙側上肢受有８×３、
    ８×３、４×２、３×２公分之深撕裂傷合併肌腱斷裂，右下肢受有×４、４
    ×２公分之深撕裂傷合併肌腱斷裂之傷害。丙○○於事發後，立即請其胞姐劉柳
    來好電請救護車將乙○○送醫，且在未被有偵查權限之機關發覺前，攜帶其所有
    之前開番刀主動前往屏東市大同派出所向執勤員警戴鶴昇表示行兇，並接受偵查
    審判。乙○○經急救治療後，雖未導致肢體毀敗之程度，但其雙手及右側下肢則
    有部分機能喪失，無法從事粗重工作，而達重傷害未遂之程度。
二、案經乙○○訴由屏東縣警察局屏東分局報請臺灣屏東地方法院檢察署檢察官偵查
    起訴。
      理  由
一、訊據上訴人即被告丙○○固坦承於右揭時地，持扣案之番刀砍傷被害人乙○○，
    惟矢口否認有重傷害之犯意，辯稱：是因乙○○先出手打我，且乙○○又與另一
    名男子一同前來，我為自衛，才取出番刀，乙○○所受之傷害，是我被毆打倒地
    時，不小心揮舞砍到的，並不是存心要傷他云云。
二、經查：
  (一)右揭犯罪事實，業據被害人乙○○於警詢、偵查、原審審理中指訴稱：「當日我
    二十時許回老家看奶奶，看到丙○○從樓上下來走到門外，我跟上就問他說，你
    睡在我爸爸房間睡得安穩嗎，我們又因此吵架，他先動手打我，我才打他，結果
    他從門後拿出一把長刀出來，當時我以為是棍子，他往我左邊斜斜砍下來，我就
    用手去擋他，他連續向我揮砍，他砍我腳部時，我有跳起來，但因沒跳好，就被
    砍到了等語」綦詳。再由扣案之番刀，刀長為五十三公分、刀刃寬四．五公分，
    刀刃部分已開鋒並因磨過而甚銳利，此並經檢察官於偵查中勘驗屬實，製有勘驗
    筆錄在卷可稽，以該把番刀銳利之程度，倘持之朝人體手、腳部位用力揮砍，客
    觀上足以預見將砍斷人手腳部位肌鍵、神經，造成手腳功能喪失，無法回復，使
    人受重傷，且由被害人四肢所受之傷害均為深撕裂傷併多處肌鍵斷裂，足見被告
    下手力道之猛，是被告行兇時，主觀上顯有砍斷被害人肌鍵，使其受重傷之意灼
    然甚明。又被害人確係因此受傷，且於九十三年一月十四日就診檢查後，雙手及
    右側下肢仍有部分殘障，喪失部分機能，無法從事粗重工作，並有長庚紀念醫院
    診斷證明書二紙、受傷之照片六幀、長庚紀念醫院高雄分院（九三）長庚院高字
    第３４４９５０號函一紙在卷為憑。
  (二)至於被告雖辯稱係因遭被害人毆打，才揮刀自衛或不小心揮舞砍到，並非有意砍
    傷被害人云云，惟由被告於警局自承：「（乙○○打傷你身體何部位？打幾拳？
    ）乙○○打我左側頸部一拳，右小腿被踢一腳」等語，再參諸卷附照片顯示被害
    人受傷部位係右手內側靠近手腕處、左手內側靠近手肘處、右大腿後彎處，倘被
    告係在遭被害人出拳毆打時揮刀自衛，被害人只揮一拳，豈會雙手內側均受傷？
    又倘被告係於遭被害人以腳踢其右小腿時揮刀自衛，被告如何能同時砍到被害人
    腿部後側，足見被告所辯與常理相違，顯非事實，而不足採。本案事證已明，被
    告犯行洵堪認定。致被告於上訴理由狀中，聲請傳訊證人柳金獅、柳金財、柳仁
    吉、柳來金及當日與被告一同在場之一名朋友一節，因本案被告罪證已很明確，
    自無另行查訊之必要，併此敘明。
三、核被告所為，係犯刑法第二百七十八條第三項、第一項之重傷未遂罪。被告已著
    手於犯罪行為之實施，而未至重傷害之結果，為未遂犯，依刑法第二十六條前段
    規定減輕其刑。被告於行兇後，自動前往警局報案，並接受偵訊，有卷附偵查報
    告一紙在卷為憑，為對未發覺之犯罪自首，應依刑法第六十二條前段遞減輕其刑
    。公訴意旨雖認被告所為係犯刑法第二百七十八條第一項重傷既遂罪，惟按刑法
    第十條第四項第四款所稱毀敗一肢以上之機能，係指肢體因傷害之結果完全喪失
    其效用者而言，初不以驗斷時之狀況如何為標準，如經過相當之診治而能回復原
    狀，或雖不能回復原狀而僅祇減衰其效用者，仍不得謂為該款之重傷。最高法院
    二十八年上字第一０九八號判例可資參照。本案被害人之傷勢，治療後僅喪失部
    分機能，無法從事粗重工作，已如前述，揆諸前開判例意旨，應尚未達重傷害之
    程度，是公訴意旨所認即有未洽。
四、原審據以論罪科刑，固非無見。惟查：(一)被告之名字為柳金「倉」，有其年籍可
    參，原判決誤為柳金「昌」，自有未洽；(二)被告係犯刑法第二百七十八條第三項
    、第一項之重傷未遂罪，已如前述，原判決於據上論斷欄內則誤引刑法第二百八
    十七條第三項、第一項之罪，亦有未洽。被告上訴意旨，以被告並無使人受重傷
    害之犯意，以及原審量刑過重云云，指摘原判決不當，雖無理由，但原判決既有
    上開可議之處，自仍應由本院將原判決撤銷改判。爰審酌被告犯後固已與被害人
    達成和解，並給付被害人部分賠償金，惟被告曾有二次傷害前科，本次又持刀傷
    人，足認被告有暴力傾向，品行不佳，且被害人為被告之姪子，關係親近，被告
    於被害人之父已亡故，且其母又改嫁之情況下，非但未加以提攜，反為細故而將
    被害人砍成重傷害未遂，對被害人日後生活及工作造成相當程度之影響，損害至
    為重大等一切情狀，量處如主文第二項所示之刑。扣案之番刀一把，為被告所有
    供其犯罪之用，業據其供明在卷，併依刑法第三十八條第一項第二款規定宣告沒
    收。
據上論結，應依刑事訴訟法第三百六十九條第一項前段、第三百六十四條、第二百九
十九條第一項前段，刑法第二百七十八條第三項、第一項、第二十六條前段、第六十
二條前段、第三十八條第一項第二款，判決如主文。
本案經檢察官羅建勛到庭執行職務。
中      華      民      國    九十三    年      九      月    三十      日
                              臺灣高等法院高雄分院刑事第九庭
                                  審判長法官  張明松
                                        法官  郭玫利
                法官  任森銓
右甲本證明與原本無異。
如不服本判決應於收受本判決後十日內向本院提出上訴書狀，其未述上訴理由者，
並得於提起上訴後十日內向本院補提理由書狀（均須按他造當事人之人數附繕本)「
切勿逕送上級法院」。
                                      書記官  蘇恒仁
中      華      民      國    九十三    年      九      月    三十      日
附錄：本判決論罪科刑法條：
刑法第二百七十八條
使人受重傷者，處五年以上十二年以下有期徒刑。
犯前項之罪因而致人於死者，處無期徒刑或七年以上有期徒刑。
第一項之未遂犯罰之。
